【裁判字號】    90,上訴,2053
【裁判日期】    900831
【裁判案由】    瀆職
【裁判全文】
臺灣高等法院刑事判決                            九十年度上訴字第二五三號
    上  訴  人
    即 自 訴人  己○○
    被      告  未○○
                子○○
                甲○○
                乙○○
                丁○○
                卯○○
                庚○○○
                戊○○  台北市文山一分局指南派出所巡官兼主管
                酉○○  國立政治大學校長
                癸○○  原政治大學學務長心理系教授
                巳○○  政治大學法律系教授兼總務長
                申○○  政治大學主任秘書
                寅○○  政治大學中山所教授兼秘書室組長
                午○○  政治大學中山所人文社會科學研究所教授兼所長
                戌○○  政治大學校警隊隊長
                丑○○  政治大學研輔室經濟系教授
                壬○○  政治大學研輔室組員
                辰○○  政治大學研輔室組員
                丙○○  政治大學人文社會科學研究所教授
                辛○○  政治大學秘書室組長
右上訴人因瀆職案件，不服臺灣台北地方法院八十八年度自字第七九五號，中華民國
八十九年六月十三日第一審判決，於八十九年七月十八日提起上訴，經第一審法院於
九十年六月二十日檢送卷證繫屬本院，本院判決如左：
    主  文
原判決關於被告徐姓警員部分撤銷，發回台灣台北地方法院。
其餘上訴駁回。
    理  由
一、自訴意旨略以：被告等涉嫌枉法裁判、濫權起訴，縱容民國八十七年八月十三日
    國立政治大學中山館縱火案真正犯罪行為人，並構陷上訴人即自訴人己○○，使
    自訴人冤情未白，違法濫權瀆職，涉有刑法第一百二十四條枉法裁判、刑法第一
    百二十五條濫權追訴處罰罪等語。
二、上訴駁回部分：
    按犯罪之被害人得提起自訴，刑事訴訟法第三百十九條第一項固定有明文，惟刑
    事訴訟法上所稱之犯罪被害人，係指因犯罪而直接受害之人而言，刑法第一百二
    十四條枉法裁判罪、第一百二十五條第一項第三款之濫權追訴處罰罪均係侵害國
    家審判權之犯罪，屬侵害國家法益之罪，縱裁判結果於個人權益不無影響，但該
    罪既為維護司法權之正當行使而設，是其直接受害者究為國家並非個人，個人即
    非因犯罪而同時被害者，自不得提起自訴，最高法院五十四年台上字第二四六、
    一七八五號分別著有判例；又不得提起自訴而提起者，應諭知不受理之判決，刑
    事訴訟法第三百三十四條亦定有明文。查本件自訴人以被告未○○、子○○、甲
    ○○、乙○○、丁○○、卯○○、戊○○、酉○○、癸○○、巳○○、申○○、
    寅○○、午○○、戌○○、丑○○、壬○○、辰○○、丙○○、陳旭輝等共同涉
    有刑法第一百二十四條之枉法裁判罪及第一百二十五條濫權追訴處罰罪嫌為由提
    起自訴，此部分其所指訴之犯罪係侵害國家審判權，為侵害國家法益之罪，縱自
    訴人因該裁判之結果致其個人權益受有影響，然該罪既為維護司法權之正當行使
    而設，其直接受害者為國家，並非自訴人個人，自訴人即非因該犯罪而直接受損
    害之人，依前揭判例所示，自訴人自不得提起此部分自訴，原審以自訴人非此部
    分犯罪之直接被害人，依法不得提起自訴卻提起之，而不經言詞辯論，就此部分
    逕為不受理之判決，依法洵無違誤；自訴人上訴意旨仍執陳詞，指摘原判決此部
    分失當，為無理由，應予駁回；又此部分因原審係為自訴不受理之判決，本院爰
    不經言詞辯論為之，併此敘明。
三、撤銷原判決部分：
    按自訴應向管轄法院提出自訴狀為之；自訴狀應記載被告之姓名、性別、年齡、
    籍貫、職業、住所或居所，刑事訴訟法第三百二十條第二項第一款固有明文，惟
    此規定原為確定所訴追之人，以明示自訴之範圍而設，依其立法之本旨，祇以就
    自訴狀之記載內容能確定其所訴追之人為已足，故被告之姓名苟為自訴人所不知
    致自訴狀內未詳列被告之姓名，如就該狀之其他記載，在客觀上已能確定其所訴
    追之人時，尚難謂其起訴之程序違背規定，此最高法院二十七年滬上字第一０七
    號著有判例可資參照。查自訴人對被告徐姓警員部分之自訴，於自訴狀上除記載
    被告「庚○○○台北市文山一分局偵查員」外，並附記其係「文山一分局三組偵
    查員（腰際佩槍），八十七年八月十四日聯合報原案新聞圖文報導」等語，經原
    審於八十九年四月五日裁定命其補正該被告之確定年齡、住所或居所或其他足資
    辨別之特徵，並按被告人數提出自訴狀繕本後，被告於八十九年五月十日提出「
    刑事自訴狀」，就該被告補充敘明「庚○○○三組偵查員、腰際佩槍、見八十七
    年八月十四日聯合報之新聞照片立於自訴人後方」，有該刑事自訴狀為憑，則其
    就被告徐姓警員特徵之補正，是否已可得確定其所訴追之人，原審自應詳予敘明
    以為裁判之根據，惟原判決就此無隻字言及，逕認自訴人迄未能補正，其自訴之
    程式即顯有未備云云，尚有未洽。又提起自訴之人如非犯罪被害人，即不得提起
    自訴，是無論其自訴狀之記載是否合於法律規定，自訴程式是否完備，依刑事訴
    訟法第三百三十四條之規定均應諭知不受理，則自訴程式完備與否，已無審究之
    必要（最高法院二十八年上字第四００三號判例意旨參照），本案自訴人自訴被
    告庚○○○涉有刑法第一百二十四條之枉法裁判罪及第一百二十五條濫權追訴處
    罰罪嫌，核係侵害國家審判權，為侵害國家法益之罪，揆諸前揭說明，本不得提
    起自訴，原判決就此部分未以刑事訴訟法第三百三十四條為諭知不受理之根據，
    而引用同法第三百零三條第一款，是否允洽，非無研求之餘地，自訴人上訴意旨
    在以其係本案犯罪之被害人自得提起自訴云云，雖未指摘及此，惟原判決關於被
    告徐姓警員部分，既有上開可議之處，仍應認上訴為有理由，爰將原判決撤銷，
    發回原審法院，更為適當之裁判，並不經言詞辯論為之。
據上論斷，應依刑事訴訟法第三百六十八條、第三百六十九條第一項但書、第三百六
十四條、第三百七十二條，判決如主文。
中    華    民    國      九十      年      八      月      三十一      日
                              臺灣高等法院刑事第十六庭
                                  審判長法  官  許  增  男
                                        法  官  黃  鴻  昌
                                        法  官  蔡  彩  貞
右正本證明與原本無異。
如不服本判決應於收受送達後十日內向本院提出上訴書狀，其未敘述上訴之理由者並
得於提起上訴後十日內向本院補提理由書（均須按他造當事人之人數附繕本）。
                                        書記官  張  淑  芬
中      華      民      國    九十    年     九     月       五       日


司法院資訊處製作；財團法人民間司法改革基金會備份。
